【裁判字號】    99,聲,121
【裁判日期】    990610
【裁判案由】    選任臨時管理人
【裁判全文】
臺灣臺中地方法院民事裁定  99年度聲字第121號
聲  請  人  財政部臺灣省中區國稅局大屯稽徵所
法定代理人  甲○○
相  對  人  岦杰有限公司
臨時管理人  乙○○
上列聲請人聲請選任相對人岦杰有限公司之臨時管理人事件，本
院裁定如下：
    主      文
選任乙○○為相對人岦杰有限公司之臨時管理人。
聲請程序費用新臺幣壹仟元由相對人岦杰有限公司負擔。
    理      由
一、本件聲請意旨略以：相對人岦杰有限公司唯一股東兼董事即
    法定代理人施萬全業於民國99年1月4日死亡，該公司之登記
    狀況仍為核准設立，至今並未辦理解散登記或經廢止公司登
    記，因該公司尚有欠稅款及稅務相關事宜，如未即時處理，
    恐使債務擴大而使公司有受損害之虞，而聲請人為其稅捐核
    課機關，基於利害關係人身分，依公司法第208條之1規定，
    聲請選任岦杰有限公司之臨時管理人，又施萬全未婚，父母
    均已死亡，其胞兄施萬掌復被收養，是施萬全死亡後，無法
    定繼承人，且尚無繼承人向本院辦理拋棄繼承、限定繼承或
    選任遺產管理人之情事，另第三人乙○○前任職岦杰有限公
    司擔任主任一職，因岦杰有限公司取得虛設行號開立之不實
    統一發票扣抵銷項稅額乙案，乙○○多次受施萬全之委託，
    代為辦理相關事宜，又岦杰有限公司前與其他公司交易時，
    亦係由乙○○代為出面接洽，故乙○○就岦杰有限公司業務
    具實際處理經驗，爰建請選任乙○○為岦杰有限公司之臨時
    管理人等語。
二、按有限公司係由一人以上股東所組織，就其出資額為限，對
    公司負其責任之公司。而公司應至少置董事一人執行業務並
    代表公司；董事會不為或不能行使職權，致公司有受損害之
    虞時，法院因利害關係人或檢察官之聲請，得選任一人以上
    之臨時管理人，代行董事長及董事會之職權。但不得為不利
    於公司之行為。法人之董事一人、數人或全體不能或怠於行
    使職權，或對於法人之事務有自身利害關係，致法人有受損
    害之虞時，法院因主管機關、檢察官或利害關係人之聲請，
    得選任臨時董事代行其職權。但不得為不利於法人之行為。
    公司法第2條第1項第2款、第108條第1項前段、第108條第4
    項準用同法第208條之1第1項分別定有明文。又公司法第208
    條之1所定選任臨時管理人事件，由利害關係人或檢察官向
    法院聲請，非訟事件法第183條第1項亦有明定。所謂董事不
    能行使職權，包括有限公司之唯一董事死亡之情形（最高法
    院93年度台抗字第477號裁定參照）。查聲請人主張之事實
    ，業據其提出經濟部中部辦公室書函、相對人岦杰有限公司
    變更登記表、死亡登記申請書資料查詢清單、除戶籍籍謄本
    、本院民事庭函文、本院家事法庭函文、財政部臺灣省中區
    國稅局大屯稽徵所談話筆錄、財政部臺灣省中區國稅局談話
    紀錄，95年至97年度綜合所得稅各類所得資料清單等影本各
    一件為證，堪信屬實。本院審酌岦杰有限公司之資本總額為
    新臺幣500萬元，尚有欠稅款及稅務相關事宜，倘無人出面
    處理，對公司後續影響難謂不大，而已死亡之施萬全為該公
    司之唯一股東兼董事，依聲請人所提供之前開資料顯示，施
    萬全死亡後，無法定繼承人，且尚無繼承人向本院辦理拋棄
    繼承、限定繼承或選任遺產管理人之情事，第三人乙○○前
    任職岦杰有限公司擔任主任一職，因岦杰有限公司取得虛設
    行號開立之不實統一發票扣抵銷項稅額乙案，乙○○多次受
    施萬全之委託，代為辦理相關事宜，又岦杰有限公司前與其
    他公司交易時，亦係由乙○○代為出面接洽，是乙○○對於
    岦杰有限公司業務狀況自較一般人更為熟稔。從而，本件由
    乙○○任擔任岦杰有限公司之臨時管理人應屬允洽。
三、依非訟事件法第183條、第21條第2項、第24條第1項，裁定
    如主文。
中    華    民    國    99    年    6     月    10    日
                  民事第四庭    法  官  楊國精
正本係照原本作成。
如不服本裁定應於送達後10日內向本院提出抗告狀，並繳納抗告
費新臺幣45元。
中    華    民    國    99    年    6     月    10    日
                                書記官  廖春玉

司法院資訊處製作；財團法人民間司法改革基金會備份。
